臺灣宜蘭地方法院民事判決　　　　　　　 100年度訴字第76號
原　　　告　鄭惠禎
被　　　告　陳志源
上列當事人間侵權行為損害賠償事件，原告提起刑事附帶民事訴
訟，經本院刑事庭裁定移送前來，本院於民國100年3月21日言詞
辯論終結，判決如下：
    主      文
被告應給付原告新台幣參萬元及自民國九十九年十二月二十二日
起至清償日止，按年息百分之五計算之利息。
原告其餘之訴駁回。
訴訟費用由被告負擔百分之二，餘由原告負擔。
本判決第一項得假執行，但被告如以新台幣參萬元為原告預供擔
保後，得免為假執行。
原告其餘假執行之聲請駁回。
    事實及理由
一、原告主張：
    緣伊與被告為夫妻關係，伊於婚姻10年生活中經常遭被告無
    故毆打。又被告曾於99年6月19日下午5時許，在宜蘭縣蘇澳
    鎮○○里○○路 300號之伊娘家，兩造當時坐在客廳閱讀雜
    誌時，伊欲取用另 1本雜誌來看，經過被告身邊走到置物櫃
    旁，被告因不滿伊不發一語，遂持書本用力毆打伊頭部，致
    伊受有頭部及外耳部之挫傷。嗣於同日晚間11時許至翌日凌
    晨零時許，伊與2位小孩在2樓臥房內均已入睡，被告不顧伊
    在睡夢中，對伊上下其手欲強行行房，惟當日伊尚在生理期
    不便行房，被告即徒手往伊之頭部、耳朵一陣毆打，致伊耳
    朵嗡嗡作響、太陽穴異常疼痛。被告毆打伊之同時，也毆打
    到次子陳宇書，次子遂驚醒放聲大哭。此時，伊害怕被告繼
    續施暴遂奪門而出，衝到1 樓遇見婆婆，伊以被告施暴情節
    ，而後打電話向伊之胞弟鄭力偉求救。伊在等待救援的時間
    ，被告衝到1 樓來，威脅原告稱：「真想把你捶下去（台語
    ）」等語，並將椅子用力往地上砸，所幸婆婆持板凳擋在伊
    與被告的中間，禁止被告繼續對原告毆打。不久，原告之胞
    弟鄭力偉駕自用小客車到達現場門口，伊立即坐上胞弟之車
    內準備駛離，被告強行把車門打開，並違反伊之意願，故意
    將伊強行拖拉下車，致伊受有手臂瘀青之傷害。由於當時下
    午及晚間，被告對原告施暴之位置均於伊之頭部，故傷勢顯
    示為「頭部及外耳部挫傷。」；另被告強行拖拉伊右前臂，
    將原告自汽車內拖至車外，亦致伊受有右前臂擦傷之傷害。
    因長期處於家暴中，伊心中承受巨大的心理壓力，常於午夜
    夢迴之際，回想到當時受暴狀況，因而有失眠、焦慮、頭痛
    、頭暈等症狀，且被告對於己所為犯行根本毫無悔意，令伊
    精神上飽受痛苦。為此，爰依民法侵權行為之法律關係提起
    本訴，請求判決被告應賠償伊精神慰撫金 180萬元及法定遲
    延利息等語。並聲明：(1)被告應給付原告180萬元，及自起
    訴狀繕本送達之翌日起至清償日止，按年息 5％計算之利息
    ；(2)願供擔保，請准宣告假執行。
二、被告則以：
(一)90年11月18日兩造結婚，原感情平順。因伊原任職台北市，
    伊母親陳玉系於92年11月14日出資購買坐落台北市松山區○
    ○○路222號2樓、210巷2號等地下2 層之房地，並借名登記
    原告名下。上開房地裝潢後，由兩造居住使用。惟去年春節
    後，伊結束台北市之工作，擬遷回宜蘭縣羅東鎮○○路 143
    號與伊母親同住，為此伊母親有意將上開房地出賣，造成原
    告與伊母親間關係緊張，原告容有不滿並拒絕返還，伊母親
    遂在台北地方法院民事庭以99年度訴字第4721號向原告請求
    上開房地所有權移轉登記，並經該法院於100年3月10日判決
    原告應將上開房地移轉返還伊母親陳玉系名下。除此，原告
    更反悔與伊間之約定，不願與被告搬回宜蘭縣羅東鎮與婆婆
    同住，並要求伊另於宜蘭縣羅東鎮購屋自住，伊處於照顧獨
    居母親及妻子之間甚感為難，原告見被告不遂其願，此後即
    時常以言語或動作挑釁伊，伊為求家庭美滿和諧，持續包容
    原告。惟於99年6月19日兩造攜2名幼兒回娘家（即蘇澳鎮○
    ○路300號），傍晚5時許，岳母在廚房料理，伊在客廳沙發
    盤坐看雜誌，原告突兀過來扳伊在99年5 月中旬，帶小孩溜
    直排輪致扭傷之右手腕，伊受傷之右手被扳，因疼痛之反射
    動作，以左手所持之雜誌拍了原告頭部一下，並質之原告「
    為何扳我受傷之手？」等語，此實非伊故意實施暴力之行為
    。然原告卻向岳母揚稱：「被告打伊」云云。何以原告無緣
    故扳伊受傷右手腕？令人費解，然伊身處娘家亦無藉故生事
    毆打原告之情由，否則豈非自找麻煩？同日晚上11時許，兩
    造家中就寢，中間相隔次子陳宇書，兩造談及伊母親欲出賣
    上開台北市房地、是否與母親同住，或另購屋等等，雙方意
    見不一。伊氣稱：「婆媳二人意見不一，那我夾在中間怎麼
    辦？乾脆我搬出去好了。」等語，原告答稱：「好啊！」伊
    認原告無俚頭，用左手推拍原告臉部一下，原告立即電聯其
    弟鄭力偉到來，隨後原告搭鄭力偉駕駛之小客車右前座繫安
    全帶擬離去，伊母親見狀，打開車門對原告說：「拜託不要
    走，二個小孩都在家」等語，但原告不理會，伊盼原告留下
    來照顧小孩，一時心急，伸手拉原告手臂，但原告仍離去，
    此為兩造爭執之經過。
(二)承上所言，本件源起原告與伊母親間為出售上開台北市房地
    及回羅東是否同住一事，有所爭執後，原告對伊即有諸多不
    滿與不友善，伊對原告根本無長期家暴情事。況原告在另案
    與伊之離婚官司中自行提出錄音光碟作攻防，但該錄音光碟
    卻錄下一段原告與其母親及其弟鄭力偉之對話，內容提及原
    告母親稱：「妳不要再應那麼多（台語），都是妳自己想，
    都簡單回話就好，沒要激怒他的時候，妳都簡單回話，冷淡
    對他就好。」原告之弟稱：「妳要開始做一點動之以情那種
    方式，就是說難道夫妻要做到那麼絕嗎？那個印鑑和那個房
    子要還他的事情，妳也要講嗎？妳要動之以情，夫妻已經走
    到這裡，怎樣怎樣，妳要說這種事情！」等語，顯見似有藉
    故激怒伊之情事，而原告與其家人間亦討論如何保有上開借
    名登記房地之情形；另對於刑事案件認定事實伊沒有意見，
    承認伊有動手，且關於動手過程在刑事判決所認定犯罪事實
    過程也沒有意見，但伊還是堅持事件發生過程並不如原告主
    張，真的是因為原告故意扳伊的手，伊才用書回打。晚上11
    點的部分，伊只是在床上碰到右臉頰。惟伊瞭解縱使被激怒
    ，亦非可作為動手之藉口，是伊至今對於造成原告之傷害仍
    十分悔恨，且伊亦因此不當行為，業經原告堅持提出告訴，
    而受有拘役之處罰，伊確已深受教訓。伊可以接受體傷之損
    害賠償，但本件應不用賠償原告精神損失，故原告之請求應
    屬無據等語，資為抗辯。
(三)並聲明：(1)原告之訴及其假執行之聲請均駁回；(2)如受不
    利判決，願供擔保請准宣告免為假執行。
三、兩造不爭執之事實：
(一)兩造為夫妻關係，被告陳志源於99年6 月19日16、17時許，
    在宜蘭縣羅東鎮○○路143 號居處，因與原告鄭惠禎發生細
    故，竟持書本毆打原告頭部，嗣於同日23時許，在上述地點
    ，接續前揭傷害犯意徒手毆打原告右臉部，致原告受有頭部
    及外耳部挫傷。嗣原告旋撥打電話予其弟鄭力偉要求前來，
    待鄭力偉抵達現場欲搭載原告駕車離去之際，被告為阻止原
    告離去，強拉原告右手臂欲使其下車，妨害其自由離去之權
    利，並不慎造成原告右前臂擦傷等情。
(二)被告前開行為涉犯刑事傷害罪及家庭暴力防治法之家庭暴力
    罪等罪責，案經臺灣宜蘭地方法院檢察署提起公訴（即99年
    度偵字第3873號），並經本院刑事庭以99年度易字第589 號
    刑事判決，判處被告：「拘役20日，如易科罰金，以新臺幣
    1,000元折算1日。又犯強制罪，處拘役20日，如易科罰金，
    以新臺幣1,000元折算1日。應執行拘役30日，如易科罰金，
    以新臺幣1,000折算1日。」確定。
四、得心證之理由：
    本件兩造爭執之處，乃在於：原告依侵權行為法律關係，主
    張因被告於99年6 月19日的傷害及強制行為而受有頭部及外
    耳部挫傷、右前臂擦傷，而請求被告賠償精神慰撫金180 萬
    元及法定遲延利息，是否有據？茲審酌如下：
(一)查兩造為夫妻關係，被告於99年6 月19日16、17時許，在宜
    蘭縣羅東鎮○○路 143號居處與原告發生細故，並持書本毆
    打原告頭部，嗣於同日23時許復在上述地點徒手毆打原告右
    臉部，致原告受有頭部及外耳部挫傷。原告撥打電話予其弟
    鄭力偉要求前來，待鄭力偉抵達現場欲搭載原告駕車離去之
    際，被告為阻止原告離去，竟強拉原告右手臂欲使其下車，
    妨害其自由離去之權利，而不慎造成原告右前臂擦傷。嗣原
    告訴請臺灣宜蘭地方法院檢察署偵查後提起公訴，案經本院
    99年度易字第 589號刑事案件審理，被告於該案審理時對前
    述傷害行為並不爭執，且為認罪之陳述，經本院刑事庭認其
    自白與原告及該案證人鄭力偉於檢察官偵訊時之指述大致相
    符，並有羅東聖母醫院出具之診斷證明書可稽，而判認被告
    犯傷害罪、強制罪及過失傷害罪，而予以論罪科刑在案之事
    實，乃有前述刑事案件卷宗（含偵查卷宗）影本在卷可按。
    此外，被告於本件審理時亦自承對於刑事案件認定事實沒有
    意見，承認伊有動手等語在卷，而堪信屬實。
(二)按因故意或過失，不法侵害他人之權利者，負損害賠償責任
    。又不法侵害他人之身體、健康、名譽、自由、信用、隱私
    、貞操，或不法侵害其他人格法益而情節重大者，被害人雖
    非財產上之損害，亦得請求賠償相當之金額。民法第 184條
    第1 項前段、第195條第1項分別定有明文。查被告於前述時
    、地因細故與原告發生爭執，竟持書本毆打原告之頭部，嗣
    復徒手毆打原告之右臉部，又於原告之弟欲搭載原告駕車離
    去之際，違反原告之意願強拉原告右手臂欲使其下車，因此
    造成原告受有頭部、外耳部挫傷及右前臂擦傷等傷害，業經
    本院審認如前。則原告依侵權行為之法則，主張因被告上開
    行為而受有非財產上之損害，核屬有據。而查，原告為65年
    6 月生，於事故發生時約34歲，專科畢業，原為家管無收入
    ，目前從事建案專案管理，月收入約2至3萬元，名下依稅務
    計算標準於97至98年間有約19,814元至36,571元不等之股利
    憑單、利息所得及獎金給予等所得收入，以及價值約548萬9
    ,860元之房地等不動產數筆及多項投資收入等財產；而被告
    為59年11月生，於事故發生時約40歲，大學畢業，之前從事
    電腦管理，98年以前月收入約6萬多元，目前月收入約3萬多
    元，名下依稅務計算標準於97至98年間有約29萬3,588元至6
    3萬3,627元不等之租賃、利息、股利憑單、獎金給予及薪資
    等所得收入，以及價值約1,607萬1,220元之房地等不動產數
    筆、汽車1 部及投資收入等財產。其中兩造關於前開中之股
    票投資均不爭執實際係屬訴外人即被告之母親陳玉系所有（
    見卷宗第30頁）等情，此有言詞辯論筆錄及兩造97及98年度
    稅務電子閘門財產所得明細等資料在卷可按。是本院審酌兩
    造之身分、關係、學經歷及財產、所得收入等經濟狀況，暨
    本件事發過程即被告僅因夫妻間之細故糾紛，卻未思尋和平
    方式理性溝通解決，除以前述方式傷害原告之身體外，復以
    強拉之方式妨害其離去，惟被告對於原告實施傷害（即以書
    本或徒手拍打頭部及臉部）與妨害自由（即強拉手臂）之方
    式尚非屬強烈之暴力行為，而原告所受體傷亦屬表層之擦、
    挫傷，傷勢輕微等一切情狀（至原告關於兩造婚姻長期不睦
    對其造成之傷害，非屬本件刑事附帶民事移送民事庭審理之
    範疇，此部分指述縱為真實，亦難於本件傷害事件中予以審
    酌，併此敘明），認原告因本件傷害及妨害自由侵權行為，
    對被告所為非財產上損害之請求高達 180萬元，實有嫌過高
    ，而應以3 萬元為適當，至原告逾前開數額之請求，則無理
    由，不應准許。
(三)從而，原告依侵權行為之法律關係，起訴請求被告應給付原
    告3 萬元，及自起訴狀繕本送達被告翌日即99年12月22日起
    至清償日止，按年息5 ％計算之利息，為有理由，應予准許
    ；至原告超逾上開部分之請求，則無理由，而應予駁回。
五、假執行之宣告：
    兩造均陳明願供擔保聲請宣告假執行及免為假執行，就原告
    勝訴部分，因本件所命給付之金額未逾50萬元，依民事訴訟
    法第389 條第1項第5款規定應依職權宣告假執行，故原告此
    部分之請求，尚無必要，爰依職權為之，並就被告部分酌定
    相當擔保金額，准予宣告免為假執行；至原告敗訴部分，其
    假執行之聲請，則因訴之駁回而失其附麗，應併予駁回。
六、本件事證已臻明確，兩造其餘攻擊、防禦方法及舉證，經核
    與判決結果無影響，爰不逐一論列，附此敘明。
七、訴訟費用負擔之依據：民事訴訟法第79條。
中    華    民    國    100    年    4    月     8    日
                  臺灣宜蘭地方法院民事庭
                      法  官  林翠華
正本係照原本作成。
如對本判決上訴，須於判決送達後20日內向本院提出上訴狀（須
附繕本）。如委任律師提起上訴者，應一併繳納上訴審裁判費。
中    華    民    國   100    年    4     月    11    日
                      書記官  劉婉玉